【裁判字號】    99,訴,742
【裁判日期】    990630
【裁判案由】    違反毒品危害防制條例
【裁判全文】
臺灣臺南地方法院刑事判決               99年度訴字第742號
公  訴  人  臺灣臺南地方法院檢察署檢察官
被      告  甲○○
上列被告因違反毒品危害防制條例案件，經檢察官提起公訴（99
年度營毒偵字第131號），被告於審理期日就被訴事實為有罪陳
述，本院聽取當事人之意見後，經合議庭裁定進行簡式審判程序
，並判決如下：
    主  文
甲○○施用第一級毒品，累犯，處有期徒刑捌月，扣案之注射針
筒壹支、殘渣袋壹個均沒收。
    事  實
一、甲○○前曾因施用毒品案件，經本院裁定令入戒治處所施以
    強制戒治，於民國90年8月14日停止戒治釋放出所，並於91
    年3月14日停止戒治期滿未經撤銷視為執行完畢，復於受上
    開強制戒治執行完畢並釋放後之5年內，再次因施用毒品案
    件，經本院於93年12月6日以93年度訴字第957號判決判處有
    期徒刑10月確定，並於95年1月28日假釋付保護管束期滿未
    經撤銷視為執行完畢。嗣又因施用毒品案件，經本院於96年
    11 月5日以96年度訴字第1003號判處有期徒刑1年確定，甫
    於98 年1月8日執行完畢。
二、甲○○猶不知悛悔，復基於施用第一級毒品海洛因之犯意，
    於99年3月29日（起訴書誤載為19日）晚間8時許，在臺南縣
    白河鎮汴頭里17-2號住處，以將第一級毒品海洛因加水，再
    以注射針筒注入體內之方式，施用第一級毒品海洛因1次。
    嗣於99年3月31日上午9時20分許，為警在臺南縣白河鎮昇安
    里121號後方產業道路，發覺甲○○持注射針筒正欲注射海
    洛因而查獲，並扣得注射針筒1支及殘渣袋1個。
三、案經臺南縣警察局白河分局報請臺灣臺南地方法院檢察署檢
    察官偵查起訴。
    理  由
一、本件被告甲○○所犯為死刑、無期徒刑、最輕本刑為三年以
    上有期徒刑以外之罪，亦非屬高等法院管轄之第一審案件，
    其於準備程序進行中，先就被訴事實為有罪之陳述，經法官
    告知簡式審判程序之旨，並聽取公訴檢察官之意見後，依刑
    事訴訟法第273條之1第1項、第273條之2等規定，裁定由受
    命法官獨任進行簡式審判程序，且不受同法第159條第1項、
    第161條之2、第161條之3、第163條之1及第164條至第170條
    所規定證據能力認定及調查方式之限制，合先敘明。
二、前開事實業經被告甲○○於本院審理時自白不諱，而被告於
    99年3月31日上午9時35分經其同意後為警所採集之尿液，經
    送往長榮大學以酵素免疫分析法EIA篩檢及氣相層析質譜儀
    GC ／MS檢驗之結果，確呈現嗎啡之陽性反應，此有長榮大
    學確認報告、採取尿液名冊及編號對照表各1紙附卷可稽，
    此外，復有前揭之注射針筒1支及殘渣袋1個扣案可資佐證，
    足認被告上開任意性自白核與事證相符，應堪採信。
三、復按92年7月9日修正公布、93年1月9日施行之毒品危害防制
    條例第20條、第23條將施用毒品之刑事處遇程序，區分為「
    初犯」及「5年內再犯」、「5年後再犯」；依其立法理由之
    說明：「初犯」，經觀察、勒戒或強制戒治後，應為不起訴
    處分或不付審理之裁定，經觀察、勒戒或強制戒治執行完畢
    釋放後，「5年內再犯」者，因其再犯率甚高，原實施之觀
    察、勒戒及強制戒治既已無法收其實效，爰依法追訴或裁定
    交付審理，至於經觀察、勒戒或強制戒治執行完畢釋放後，
    「5年後再犯」者，前所實施之觀察、勒戒或強制戒治已足
    以遮斷其施用毒品之毒癮，為期自新及協助其斷除毒癮，仍
    適用「初犯」規定，先經觀察、勒戒或強制戒治之程序。從
    而依修正後之規定，僅限於「初犯」及「5年後再犯」2種情
    形，始應先經觀察、勒戒或強制戒治程序；倘被告於5年內
    已再犯，經依法追訴處罰，縱其第3次（或第3次以上）再度
    施用毒品之時間，在初犯經觀察、勒戒或強制戒治執行完畢
    釋放5年以後，已不合於「5年後再犯」之規定，且因已於「
    5年內再犯」，顯見其再犯率甚高，原實施觀察、勒戒或強
    制戒治，已無法收其實效，即應依該條例第10條處罰，至第
    3次（或第3次以上）施用毒品之時間，是否宜有期間限制？
    以多久為適宜？則分屬刑事政策、專門醫學之範圍，非審判
    機關所能決定，有待循立法途徑解決（最高法院95年5月9日
    95年度第7次刑事庭會議決議及97年9月9日97年度第5次刑事
    庭會議決議意旨參照）。本件經查被告前曾因施用毒品案件
    ，經本院裁定令入戒治處所施以強制戒治，於90年8月14日
    停止戒治釋放出所，復於91年3月14日停止戒治期滿未經撤
    銷視為執行完畢，卻於受上開強制戒治執行完畢並釋放後之
    5 年內，再因施用毒品案件，經本院判處有期徒刑10月確定
    ，此有臺灣高等法院被告前案紀錄表1份附卷可按，是本件
    被告雖係於受上開強制戒治處分執行完畢並釋放後之5年後
    ，再犯本件毒品危害防制條例第10條第1項之罪，惟因前述5
    年內曾另再犯施用毒品罪名而屬3犯，依法仍應予以追訴。
    故而，本件事證明確，被告犯行堪以認定。
四、按海洛因係屬毒品危害防制條例第2條第2項第1款所明定之
    第一級毒品，禁止非法持有及施用，被告非法施用，核其所
    為，係犯毒品危害防制條例第10條第1項之施用第一級毒品
    罪。又被告持有第一級毒品海洛因並進而施用，其持有之低
    度行為應為施用之高度行為所吸收，不另論罪。再查，被告
    前曾因施用毒品案件，經本院判處有期徒刑1年確定，甫於
    98年1月8日執行完畢，此亦有臺灣高等法院被告前案紀錄表
    1份附卷足憑，故被告於受徒刑執行完畢後，5年內故意再犯
    本件有期徒刑以上之罪，依刑法第47條第1項規定，為累犯
    ，應依法加重其刑。茲審酌被告前已曾因施用毒品送強制戒
    治及判處徒刑確定並均執行完畢後，猶不思戒絕毒癮、革除
    惡習，顯未能深切悔改並記取教訓，惟念其施用毒品之犯行
    ，在本質上乃屬自我戕害身心健康之行為，以及被告犯後坦
    承犯行，態度良好，兼衡其品行、素行，教育及智識程度、
    家庭及經濟生活等一切情狀，量處如主文所示之刑，以資懲
    戒。又扣案之注射針筒1支及殘渣袋1個，乃被告所有，供其
    預備施用第一級毒品所用之物，業經被告供述在卷，均依刑
    法第38條第1項第2款之規定，宣告沒收。
五、據上論斷，應依刑事訴訟法第273條之1第1項、第299條第1
    項前段，毒品危害防制條例第10條第1項，刑法第11條前段
    、第47條第1項、第38條第1項第2款，判決如主文。
本案經檢察官乙○○到庭執行職務
中    華    民    國    99    年    6     月    30    日
                  刑事第八庭  法  官  林臻嫺
以上正本證明與原本無異。
如不服本判決應於收受本判決後10日內向本院提出上訴書狀，並
應敘述具體理由。其未敘述上訴理由者，應於上訴期間屆滿後20
日內向本院補提理由書狀（均須按他造當事人之人數附繕本）「
切勿逕送上級法院」。
                             書記官  洪培綺
中    華    民    國    99    年    6     月    30    日
附錄本案論罪科刑法條全文：
毒品危害防制條例第10條第1項
施用第一級毒品者，處 6 月以上 5 年以下有期徒刑。

司法院資訊處製作；財團法人民間司法改革基金會備份。
